臺灣屏東地方法院民事判決　　　　　　109年度重勞訴字第1號
　
原　　　告　李福昆　
訴訟代理人　陳威廷律師
被　　　告　台灣糖業股份有限公司

法定代理人　陳昭義　
被　　　告　蕭良坤　

　　　　　　郭書銘　


上三人共同
訴訟代理人　林朋助律師
上列當事人間請求給付職災補償金等事件，本院於民國110 年9
月15日言詞辯論終結，判決如下：
    主  文
原告之訴及假執行之聲請均駁回。
訴訟費用由原告負擔。
    事實及理由
壹、程序事項
    按訴狀送達後，原告不得將原訴變更或追加他訴，但擴張或
    減縮應受判決事項之聲明者，不在此限，民事訴訟法第255
    條第1 項第3 款定有明文。原告原起訴聲明為：⑴被告台灣
    糖業股份有限公司（下稱台糖公司）應補償原告新臺幣（下
    同）673 萬7,890 元，及自起訴狀繕本送達翌日起至清償日
    止，按週年利率百分之5 計算之利息。⑵台糖公司與被告郭
    書銘、蕭良坤（下分稱郭書銘、蕭良坤），應連帶給付原告
    836 萬0,780 元，及均自起訴狀繕本送達翌日起至清償日止
    ，按週年利率百分之5 計算之利息。⑶上述第一、二項如有
    一被告為給付，其餘被告於給付範圍內免其責任。⑷願供擔
    保，請准宣告假執行（見本院卷一第19至20頁）。嗣於民國
    110 年3 月4 日具狀、及於本院110 年9 月15日當庭變更原
    起訴聲明為：⑴台糖公司應補償原告553 萬9,421 元，及自
    起訴狀繕本送達翌日起至清償日止，按週年利率百分之五計
    算之利息。⑵蕭良坤、郭書銘與台糖公司應連帶給付原告
    715 萬8,096 元，及均自109 年2 月28日起至清償日止，按
    週年利率百分之五計算之利息。⑶上述第二項如有一被告為
    給付，其餘被告於給付範圍內免其責任。⑷願供擔保，請准
    宣告假執行（見本院卷二第267 頁、第365 頁）。原告上開
    減縮應受判決事項之聲明，核與前揭規定相符，應予准許。
貳、實體事項
一、原告起訴主張：
㈠、緣伊與蕭良坤、郭書銘均受雇於台糖公司，伊擔任屏東區處
    業務管理員一職，因受台糖公司指派代表台糖公司參加106
    年9 月2 日在新北市板橋區光復壘球場舉辦之106 年度總統
    盃慢速壘球國營事業組比賽（下稱系爭比賽）。當日伊於賽
    前練習擔任餵球投手，負責拋球予打擊者擊球，依常情打擊
    者擊出後各野手會將接到的球傳給伊後方之接球教練即蕭良
    坤，再由蕭良坤將接到的球轉遞予伊。然外野手即郭書銘卻
    違反練習規則，將接到的球直接擲向伊，因事出突然，伊閃
    避不及而擊中左眼，致受有左眼鈍傷併眼前房出血，玻璃體
    出血及視網膜出血，左眼外傷性視網膜下出血，纖維化，導
    致一眼失明（下稱系爭傷害）。而蕭良坤為追求團隊榮譽不
    顧伊之左眼傷勢，不但未立即施予救護盡其保護義務，反而
    指派伊下場比賽，至比賽到三局下半，伊因嚴重疼痛影響視
    力而無法繼續比賽，始在隊友之協助下送醫。
㈡、台糖公司育樂活動推行委員會是依經濟部所屬事業機構育樂
    活動推行機構設置辦法設置於台糖公司下，該育樂會決議參
    加系爭比賽，台糖公司自應派團體參加，伊係由蕭良坤邀集
    參加系爭比賽，即屬代表台糖公司參賽，伊於正式比賽前之
    集訓時受有系爭傷害，集訓是台糖公司育樂活動推行委員會
    所舉辦，依勞委（80）台勞福（一）29610 號解釋令，應視
    為職業傷害。且伊參加系爭比賽係依勞工請假規則第8 條規
    定請公假，並得經理級主管同意，復領有500 元出席費、投
    保意外險，台糖公司支付住宿費及三餐餐費，由此更可知伊
    參加系爭比賽係台糖公司所指派，乃屬執行與公司職務有關
    之行為，台糖公司依勞動基準法（下稱勞基法）第59條規定
    應對負職業災害補償責任。
㈢、基上，台糖公司應給付如下之職業災害補償金額如下：
    ⒈醫療費用2 萬9,015 元。
    ⒉減損勞動能力部分551萬0,406 元。
      伊左眼僅能辨明暗，故屬失明等級，勞動能力喪失百分之
      47。伊62年9 月19日生，至法定退休年齡65歲尚有21年又
      17日。以每月薪資6 萬6,742 元計算，減損之勞動能力為
      551 萬0,406 元。
    ⒊以上共計553 萬9,421元。
㈣、系爭傷害係郭書銘之擲球行為所致，而蕭良坤身為教練，未
    及時送伊就醫，顯然未盡保護之責。郭書銘、蕭良坤均受雇
    於台糖公司，且參加系爭比賽即為執行與公司職務有關之行
    為，依民法第188 條第1 項之規定，台糖公司對伊負有連帶
    賠償責任。伊因上開侵權行為，受有下開損害：
  ⒈醫療費用2 萬9,015元。
  ⒉減少勞動能力損失為551 萬0,406元。
    伊之左眼傷勢，歷經台北馬偕醫院、台北榮總及台北醫學大
    學附設醫院診斷，均認為無法治療。
  ⒊住宿費8,100 元。
    伊於106 年12月20日至22日，共計3 日，至台北馬偕醫院、
    台北榮總及台北醫學大學附設醫院，期間入住台糖台北會館
    ，共計支出住宿費為8,100 元（計算式：2,700 元×3 日＝
    8,100元）
  ⒋輔助器具（眼鏡）費用1萬0,130元。
    伊因左眼無法辨識物體，且又懼光，故看電腦需配戴抗藍光
    眼鏡，支出8,550 元。又因看電腦其餘時間需戴墨鏡以過濾
    白日光線，需支出墨鏡費用1,580 元，共計支出1 萬0,130
    元。
  ⒌交通費用1萬4,325元。
    伊因就醫所支出之交通費用共計1 萬4,325元。
  ⒍因請假未領得之全勤獎金2 萬3,349 元（見本院卷二第368
    頁，原起訴請求為因看病請假之損失8 萬6,120 元，嗣當庭
    更正主張減縮金額，減少6萬 2,771元）。
    伊因系爭傷害請假就醫而無法領得106 年9 月、10月，107
    年 9 月、12 月，108 年 1 月、2 月、9 月、10 月、12
    月及 109 年 1 月、2 月之全勤獎金合計共 2 萬 3,349 元
    。
  ⒎精神慰撫金150 萬元。
    伊之左眼僅能辨明暗，屬勞工失能給付標準中失明等級，目
    前伊工作中看文件、電腦僅能使用右眼，導致其右眼近視加
    深，且醫師均診斷左眼無法治癒，僅能防止惡化，是請求精
    神慰撫金150 萬元。
  8.基上，所受損害合計為 709 萬 5,325 元（ 715 萬 8,096
    －6萬2,771元 ＝709 萬 5,325元）。
㈤、綜上，爰依勞基法第59條第1 、3 項規定，請求台糖公司給
    付職業災害補償金；另依據民法第184 條第1 項前段、第18
    5 條、188 條規定請求被告 3 人應連帶賠償 709 萬 5,325
    元等語。並聲明：⑴台糖公司應補償原告 553 萬 9,421 元
    ，及自起訴狀繕本送達翌日起至清償日止，按週年利率百分
    之五計算之利息。⑵蕭良坤、郭書銘與台糖公司，應連帶給
    付原告 709 萬 5,325 元，及均自 109 年 2 月 28 日起至
    清償日止，按週年利率百分之五計算之利息。⑶上述第二項
    如有一被告為給付，其餘被告於給付範圍內免其責任。⑷願
    供擔保，請准宣告假執行。
二、被告則以：
㈠、系爭比賽係球員自願報名參加，非台糖公司指派原告參加，
    不得視為職業災害，此經勞動部勞工保險局於107 年8 月30
    日以保職醫字第10760276750 號函文，核定不予給付原告申
    請核退職災自墊醫療費用案可明。再者，原告自受傷迄今，
    仍於台糖公司任職，擔任同樣職務，領取同樣之薪資，並未
    因而受有勞動能力減損之損害，原告請求台糖公司依勞基法
    第59規定補償其損害，應無理由。
㈡、本件係因比賽前練球而生之意外事件，原告曾對郭書銘提起
    刑事過失傷害告訴，業經新北地檢署107 年度調偵字第1922
    號為不起訴處分（下稱系爭不起訴處分），足證郭書銘對於
    系爭傷害，並無任何故意或過失之侵權行為。且原告受有系
    爭傷害時，蕭良坤、郭書銘及其他隊員均立即趨前關心，並
    請原告下場冰敷，詢問是否需要立即送醫，然當時原告表示
    休息冰敷即可，更於休息約20分鐘後，原告主動表示仍可上
    場比賽，蕭良坤才同意讓原告上場擔任投手，故原告主張蕭
    良坤未盡保護義務等情，與事實不符。
㈢、關於原告請求賠償費用部分，有以下不合法之處：
  ⒈醫療費用部分：原告主張支出2 萬9,015 元，然根據原告提
    出之附表及醫療費用收據所示，其中部分非眼科，實難據以
    列入醫療費用。另原告業因系爭傷害獲有勞工保險局給付普
    通傷害失能給付54萬9,612 元、新安東京保險公司意外險81
    萬1,187 元、遠雄人壽意外險61萬2,370 元及美邦三商人壽
    意外險41萬元，合計理賠金238 萬3,169 元，實超過原告請
    求之醫療費用金額，故原告此部分請求，應無理由。
  ⒉住宿費用跟交通費用有矛盾之處：原告請求106 年12月20日
    至22日之就醫住宿費用8,100 元，卻又請求106 年12月21日
    及106 年12月23日之高鐵交通費，有溢算交通費用。
  ⒊因看病請假未領得全勤獎金部分：
    台糖公司僅有106 年9 月、107 年8 月、11月、12月及108
    年1 月、9 月、10月、12月合計共8 個月未給付原告全勤獎
    金，其中尚有部分月份係原告因其他情況生病請病假而缺席
    非因系爭傷害請病假，本不得領取全勤獎金，且實際上原告
    全因系爭傷害就醫請病假而未全勤之月份僅有106 年9 月及
    107 年12月，故原告之請求，顯係誤解全勤獎金之計算方式
    。
 ⒋ 精神慰撫金部分：原告縱受有左眼視力減退之傷害，然對其
    生活、工作、休閒、娛樂等活動並未造成巨大之損害及不便
    ，其請求150 萬元慰撫金，顯有過當。
㈣、綜上，原告受有系爭傷害非於執行業務中，亦非經台糖公司
    指派參加系爭比賽，台糖公司無須負職業災害補償責任，又
    被告3 人亦無原告所述侵權行為，不須對原告負損害賠償之
    責等語置辯。並聲明：⑴原告之訴駁回。⑵被告如受不利判
    決，願供擔保，請准免為假執行之宣告。
三、兩造不爭執事項（見本院卷二第368至370頁）
㈠、原告與蕭良坤、郭書銘皆為台糖公司之員工，且3 人於106
    年9 月2 日均有參加系爭比賽，系爭比賽蕭良坤擔任球隊教
    練、原告及郭書銘為隊員，當日賽前練習時原告受有系爭傷
    害，造成勞動能力減損百分之47。
㈡、台糖公司因原告參加壘球賽集訓，而給予其106 年8 月18日
    、同年月25日，共2 天公假。
㈢、原告受有系爭傷害已領有勞保局普通傷害失能給付54萬9,61
    2 元、新安東京保險公司意外險81萬1,187 元，英屬百慕達
    商友邦人壽意外險61萬2,370 元，及美邦三商人壽意外險41
    萬元，合計238 萬3,169元。
㈣、原告因受有系爭傷害向郭書銘提起過失傷害告訴，經臺灣新
    北地方檢察署檢察官以107 年度調偵字第1922號不起訴處分
    確定（本院卷一第183 頁）。
㈤、原告因系爭比賽受有系爭傷害先行自墊醫療費用因而向勞動
    部勞工保險局（下稱勞保局）申請核退遭拒，提起審議、訴
    願及行政訴訟，經本院行政法庭108 年度簡字第26號駁回原
    告之訴，原告不服提起上訴，亦經高雄高等行政法院109 年
    度簡上字第45號判決駁回原告上訴確定。
㈥、原告支出醫療費2 萬2,790 元、住宿費8,100 元、交通費用
    1 萬4,325 元。若原告可領取全勤獎金，則106 年的全勤獎
    金金額每月是2,020 元、107 年是2,119 元、108 年是2,15
    3 元、109 年是2,153 元。
㈦、原告受領前揭保險理賠金之保險契約之投保人如下：新安東
    京保險公司賠付原告因由台糖公司育樂會所投保之旅行綜合
    險；英屬百慕達商友邦人壽保險公司賠付原告則係因台糖公
    司職工福利委員會為員工投保該公司幸福團體一年定期傷害
    保險；美邦三商人壽公司賠付原告，則是本件球賽主辦單位
    中華民國慢速壘球協會為所有參加的球員所投保意外險；勞
    保局的普通傷害失能給付則是台糖公司及原告依法投保之勞
    保給付。
㈧、若本件原告之訴有理由，被告三人之利息起算日均自109 年
    2 月28日起算。
四、得心證之理由
    原告主張受台糖公司指派參加系爭比賽，且為執行職務之行
    為，因而受有系爭傷害為職業災害，及郭書銘於比賽前未依
    練習規則規將球轉傳至蕭良坤後，再傳回其手中，卻逕自直
    接向其回擲，致其受有系爭傷害，而蕭良坤明知其受傷，未
    立即將其送醫，仍指派其下場，未盡保護責任，應對其負損
    害賠償之責，然均為被告所否認，並以前揭情詞置辯。是本
    件爭點厥為：㈠、台糖公司是否指派原告參加系爭比賽及原
    告參加系爭比賽是否為執行職務之行為？原告所受系爭傷害
    是否為職業災害？台糖公司應否負職災補償責任？若為肯定
    ，原告得請求之金額為若干？㈡、郭書銘是否有違反練習規
    則，致原告受有系爭傷害？㈢、蕭良坤是否有未將原告即時
    送醫，並指派原告下場比賽之行為？此行為是否違反保護義
    務而應負損害賠償責任？㈣、台糖公司是否應與郭書銘、蕭
    良坤負不真正連帶賠償責任？㈤、承上，若上開㈡至㈣均為
    肯定，則應負之損害賠償金額為若干？㈥、原告就其所受系
    爭傷害之發生與擴大是否與有過失？被告抗辯依民法第217
    條規定，應減輕賠償金額或免除，是否有據？茲分敘如下：
㈠、台糖公司未指派原告參加系爭比賽，參加系爭傷害亦非執行
    職務之行為，原告所受系爭傷害非職業傷害，故台糖公司毋
    庸負職災補償責任。
  ⒈按當事人主張有利於己之事實者，就其事實有舉證之責任，
    民事訴訟法第277 條第1 項前段定有明文。又民事訴訟如係
    由原告主張權利者，應先由原告負舉證之責。本件原告主張
    其受台糖公司指派參加系爭比賽且為執行職務之行為，致受
    有系爭傷害，及郭書銘違反練習規則，蕭良坤違反保護義務
    ，對其受有之系爭傷害應負補償責任及不真正連帶賠償責任
    ，是原告自應就此有利於己之事實，負舉證之責。
  ⒉原告固主張其因受台糖公司指派參加系爭比賽而受傷，符合
    勞工保險被告人因執行執務而致傷病審查準則第10條第1 項
    （下稱審查準則第10條第1 項）規定，應視為職業災害云云
    ，並提出台糖公司育樂活動推行委員會106 年8 月11日106
    糖育字第1030005013號函（下稱育樂活動推行委員會5013號
    函，本院卷第39頁）、台糖公司育樂活動推行委員會組織章
    程、台糖公司屏東區處公文簽註紙（本院卷一第49頁）、中
    華民國慢速壘球協會106 年7 月3 日（106 ）中慢壘玠字第
    10600056號函（下稱壘球協會函，本院卷第一247 頁）、台
    糖公司育樂活動推行委員會總務組106 年7 月24日簽呈（附
    參賽人員名單及經費預算表（下稱總務組106 年7 月24日簽
    呈，本院卷一第253 頁）等件為證。然查：
  ⑴按被保險人經雇主指派參加進修訓練、技能檢定、技能競賽
    、慶典活動、體育活動或其他活動，由日常居、住處所或就
    業場所出發，至活動完畢返回日常居、住處所或就業場所期
    間因雇主指派之活動及合理途徑發生事故而致之傷害，視為
    職業傷害。審查準則第10條第1 項固定有明文。而此規定所
    指參加技能競賽、體育活動，自住處出發至活動完畢間期發
    生事故而致之傷害視為職業傷害，仍需符合「因雇主指派參
    加之活動」為要件，自不包含員工自願性參加相關其他機關
    舉辦體育活動或技能競賽在內甚明。
  ⑵原告主張系爭比賽係經公司層層核可，且給予公假參加集訓
    ，其因而受傷，自應視為職業傷害云云。惟觀之原告所提台
    糖公司5013號函，主旨略為：106 年第15屆總統盃全國慢速
    壘球錦標賽訂於本( 106)年9 月2 ～3 日（星期六、日）假
    新北市三重區重新棒壘球場舉行，請轉知參賽同仁準時參加
    ，請查照。此有台糖公司106 年8 月11日（106)糖育字第10
    60005013號函在卷可參（見本院卷第39至42頁）。至於台糖
    公司屏東區處公文簽註紙所載內容略為：人力資源課簽辦：
    一、本區處參加該項活總務課蕭主辦良坤、土地開發課李主
    辦福昆及屏東農場課楊主辦曜聰等 3 人。二、參選手集訓
    期間 8 月 18 及 25 日以公假登記 (8 月 19 及 26 日適
    逢假日免辦理差假登記）。三、依說明三及電洽人資處廖主
    辦倉億，蕭主辦良坤屬辦理活動之工作人員，依休息日出勤
    方式辦理。四、擬先陳經理核准再會知相關部門知照。此亦
    有台糖公司屏東區處公文簽註紙附卷可憑（見本院卷一第
    49 頁）。然上開函文內容均未具體指示、派任原告應加系
    爭比賽，僅係人力資源課告知台糖公司員工參加系爭比賽之
    人員名單、及為名單上之同仁爭取集訓時間給予公假，而台
    糖公司同意給予公假後請台糖公司育樂活動推行委員會轉知
    同仁準時參加之情甚明。本院認台糖公司給予參加系爭比賽
    有薪公假之福利，對於請假之員工為何人，事先予以審核，
    避免有心人趁機偷懶，實屬正當，又台糖公司雖對於是否給
    予公假參賽本有裁量之權，但員工倘若拒絕參加比賽，公司
    對其實無從管控，此與雇主對於員工在工作上有支配權限，
    公司分派工作與員工，員工予以拒絕，雇主得施以相對之懲
    戒，或有其他相對應舉措的情況顯有不同。是以，公司給予
    公假練習、參賽，外出比賽可以住公司宿舍、食宿補貼等等
    ，係公司鼓勵員工參加活動而給予的福利，與公司業務無涉
    ，自不得以公假之給予反面推論享有公假福利之人當然為執
    行職務，原告執此遽認台糖公司有指派原告參加系爭比賽，
    即屬有誤。
  ⑶原告再主張育樂活動推行委員會5013號函及台糖公司在壘球
    協會函所為內部簽核分別有「為培養球員默契，以爭取優異
    成績、提供公司形象」、「為增加公司曝光度及建立人脈並
    藉機宣傳公司產品，擬建議同意辦理」等文字，可證明台糖
    公司參與活動之動機，係以增加公司聲譽及曝光度為主要目
    的，故其參加系爭比賽係與職務相關云云。然查：①育樂活
    動推行委員會5013號函之受文對象為「台糖公司屏東區處」
    ，副本為台糖公司育樂活動推行委員會總務處、體育組，均
    非以原告為受文對象，且係台糖公司育樂活動推行委員會為
    推廣員工於工作外培養健全身心發展，以其名義向各受文對
    象即總經理室台糖公司人力資源處、台糖公司職工福利委員
    會、台糖公司高雄分公司…等單位說明欲謀求給予參加員工
    額外之公假及福利所為。另台糖公司在壘球協會函上內部簽
    核文字，目的乃為受該協會邀請，承辦單位基於謀求同仁福
    利同意辦理此項非職務性社團活動所為支持同仁參加比賽之
    理由，惟僅為敘明可能之附隨效果，顯非台糖公司基於商業
    目的主辦、興辦之商業活動，亦非基於職務行為之指派，更
    與公司業務執行不相關，上開二函文既無強制命令各內部單
    位應派員參加、更遑論有具體指派原告、要求原告配合參與
    系爭比賽之意甚明。而原告提出之台糖公司屏東區處公文簽
    註紙（本院卷一第49頁）固可證明台糖公司給予其公假參加
    集訓之情，然公司給予公假練習、參賽，外出比賽食宿及交
    通津貼、隊服球具給予出席費500 元等等，此為公司鼓勵員
    工活動而給予的福利，與執行公司職務係屬二事；另台糖公
    司育樂活動推行委員會設置之目的是為推行育樂活動，依其
    組織規程雖有謂其一般行政由台糖公司人事處主辦，台糖公
    司所屬各單位亦應設置育樂活動推行小組，惟此僅為其組織
    劃分的規定，不能因此即謂參加育樂活動推行委員會所推行
    的一切活動均為受公司指派。故原告執此為由認其參加系爭
    比賽為執行公司指派職務，均非可採。
  ⑷原告復主張其確係受台糖公司指派參加系爭比賽，因參加台
    糖公司舉辦之羽球賽不會收到台糖公司屏東區處公文簽註紙
    所載內容云云。惟台糖公司育樂活動推行委員會108 年6 月
    21日舉辦之羽球賽，係依據台糖公司育樂活動推行委員會10
    8 年工作計畫辦理，此有台糖公司育樂活動推行委員會108
    年 6 月 3 日糖育字第 1080017333 號函在卷足憑（見本院
    卷一第 267 頁），與本件原告參與之系爭比賽由中華民國
    慢速壘球協會辦理，已有不同，後者為參加第三人主辦之活
    動，非為公司規畫，為使參與員工得享有更多之福利，因而
    需以簽呈簽准給予公假、及撥用相關經費之程序，然前者為
    公司年度計畫本有安排，自無庸再以簽呈方式爭取福利經費
    ，原告以此類比反面推論有簽註紙為指派參加云云，尚屬誤
    會。
  ⑸再者，系爭比賽雖會由台糖公司主管或其他員工詢問參賽意
    願，但仍由各員工自行決定是否向公司報名，員工絲豪不受
    干預可任意決定是否參與，並無參加與否的強制性，參賽資
    格也非經台糖公司遴選，組隊人數足夠可參加系爭比賽，不
    夠就不參加；員工不論是拒絕參與或是報名參賽後卻未實際
    參與，均無罰則、懲戒，獲得良好名次，亦無嘉獎、加薪，
    更可臨時替換參加系爭比賽之人員名單，給予公假是希望鼓
    勵同仁利用假日參與活動、培養默契是獎勵性質等情，業經
    證人即同為參與系爭比賽之員工廖倉億、郭志章、陳飛龍、
    蔡孟宗證述甚詳（見本院卷二第41至44頁、第51至52頁、第
    58至60頁、68至71頁）。上開證人證述大致相符，且與兩造
    間並無仇隙而無偏頗之虞，是其等證述應可採信為真。由上
    可知，原告參加系爭比賽係由同仁間相互邀請，非台糖公司
    基於雇主地為指派，台糖公司員工對於參加系爭比賽與否，
    對員工無在企業組織內，須服從雇主權威，並有接受考核、
    訓練、懲戒或制裁之權力，已難認有人格上之從屬性；而就
    經濟上從屬性，系爭比賽實屬娛樂性質居多，比賽獲勝雖有
    獎盃可交回公司，公司或可能因此獎勵員工，但實非何種營
    業勞動，因此亦無經濟上從屬性可言。可見參加系爭比賽，
    雖係以台糖公司名義參與，但實際上並非員工為公司所為之
    職務上之行為。是以，參加系爭比賽亦非職務上之行為，既
    經本院認定如上，原告因而受傷，即難認屬於職業傷害。
  ⒊基上，本件原告自願參加系爭比賽，而非台糖公司指派，且
    該比賽非屬原告執行職務之行為，故其所受系爭傷害非屬職
    業傷害；可原告主張其所受系爭傷害為職業傷害，向勞保局
    請求核退其行先代墊之醫療費用，經勞保局認定非職業傷害
    予以駁回，原告不服提起審議、訴願及行政訴訟亦經高雄高
    等行政法院109 年度簡上字第45號判決駁回原告之訴確定，
    亦與本院認定結果相同，此有判決書附卷足參（見本院卷二
    第303 至314 頁），是原告依勞基法第59條規定請求台糖公
    司補償，即乏所據，不應准許。
㈡、郭書銘未違反練習規則，致原告受有系爭傷害。
  ⒈按運動與日常生活之一般活動有所不同，亦即運動性質上較
    日常生活一般活動具有較高之風險性，運動者於參與運動之
    際，即可預期其參與運動必附隨有一定程度不可避免之風險
    ，是其參與運動，就該運動於固有風險範圍內之行為，應認
    其已（默示）同意放棄賠償請求權，而僅得就他人超出運動
    通常範疇之故意或魯莽行為所致之傷害，請求損害賠償。又
    壘球運動會因打擊、傳接球或跑壘等行為，具有一定程度之
    危險性，參與該項體育活動者，當可預知於正常體育活動下
    之一定危險有實現之風險，若於合乎該項運動規則範圍，而
    仍願參與該具有風險之運動或遊戲者，縱未明示允諾，亦可
    視為有默示在他人於社會相當性原則內不違反運動或嬉戲規
    下，願意忍受此運動或遊戲於該風險實現所生之損害，此即
    學說上所謂默示承諾阻卻違法。易言之，參與運動或遊戲者
    ，於不違反運動規則，其於運動過程所為之行為，而得阻卻
    違法，由受害人自己承擔該運動所生之傷害風險（臺灣高等
    法院臺南分院108 年度上易字第139 號民事判決意旨參照）
    。
  ⒉本件原告主張郭書銘接到球後，將球回傳給伊後方的蕭良坤
    ，蕭良坤再將球轉傳給伊始為正確，但當時伊背對郭書銘，
    是聽到蕭良坤叫聲才轉身，而遭郭書銘丟擲的壘球擊中左眼
    ，故郭書銘違反練習規則致其受傷云云。然此情已為郭書銘
    所否認，並辯稱：原告與蕭良坤是站同一方向，蕭良坤離我
    較近、原告較遠，我是要傳球給蕭良坤，不是原告等語。佐
    以蕭良坤陳述：我與原告位於球場同一方向，僅距離郭書銘
    不同，郭書銘是要將球回傳，可能施力越過我剛好到達原告
    的位置，我大叫原告名字，一般人遇此情形是會蹲下抱頭，
    但原告轉過來面向球等語甚詳（見本院卷二第 287 頁），
    是原告主張郭書銘違反練習規則直接傳球給蕭良坤一節已屬
    有疑。再者，原告主張郭書銘原告及郭書銘當時在場上進行
    賽前練習，郭書銘擔任壘球隊外野手之守備位置，負責將打
    者擊出之外野飛球回傳至內野給教練即蕭良坤，蕭良坤再回
    傳給擔任投手之原告，依此模式重複訓練，是郭書銘回傳動
    作係依據正常壘球賽之操作規則，其主觀上應僅認識需將球
    回傳給教練蕭良坤即可，而原告與蕭良坤站在同一方向，距
    蕭良坤後方 3 至 5 公尺，惟因壘球前進過程中可能因天候
    或風向等諸多原因而受影響，並非可由郭書銘完全控制所擲
    出之方向、距離及落點，故壘球有偏離郭書銘原本預測之落
    點，實難認郭書銘有違反練習規則或過失；又當時原告背對
    郭書銘，因蕭良坤呼喊轉身而遭壘球擊中左眼，原告已進行
    過多次之相同比賽及訓練，於球賽中、賽前練習會遭受各種
    傷害乃為參與球賽原告所熟知，且為得接受之風險，故原告
    參與賽前練習及比賽乃屬容許風險之行為，有默示阻卻違法
    之適用，自不得僅以原告於賽前訓練受傷之結果，逕認郭書
    銘有注意義務之違反，或有違背練習規則，原告此部分主張
    難認有據。
  ⒊原告復主張其參與系爭比賽不應定性為被害者的允諾，作為
    阻卻違法事由，而應將其納入與有過失的範疇，適用民法第
    217 條規定，由法院衡量當事人對損害或擴大的原因力，以
    合理分配責任云云。然此乃部分學者個人意見，尚無拘束本
    院效力。原告又認為判斷運動比中之傷害行為是否應負擔侵
    權行為責任之標準，非以只要同意參加之選手，即予以「默
    示阻卻違法」之法律效果，應以行為人有無違反活動規範或
    規則為斷云云。然本件郭書銘於賽前練習無違反練習規則或
    活動規範之情，業經認定如上，非僅以參加球賽為認定標準
    。原告又認為賽前練習無急迫性，郭書銘應採滾地球損害較
    低之方式，而未採取，即有過失云云。誠如原告所述賽前練
    習雖係為熱身而設，參與球員應多採取較輕鬆態度，但無論
    正式比賽或是賽前練習，傳球、擊球究竟會到達何處，本無
    法預料精準控制，亦無一定採取何種傳球方式為最佳，倘若
    球員均能百分之百完全掌握球及球棒，打擊者每打必擊出全
    壘打、投手投出好球，野手能精確將球傳入隊友手套內，則
    球場內絕無觸身球、界外球、漏接發生之可能，又何需有賽
    前練習？而賽前練習既為培養默契、熟悉場地、為獲得成續
    努力，且球賽之所以吸引大眾參加、值得觀看，乃無論如何
    頂尖優秀之球員所為投球、擊球、傳球等行為，均有可能發
    生球不必然依照打擊者、投手、野手之意志方向前進之結果
    ，須由隊友基於現場瞬間臨場反應發揮團體合作盡力得分、
    防守，因此練習賽、比賽中發生受傷結果多在預料之內，亦
    為吾等所常見。是以，練習或比賽本無硬性規定應採何方式
    傳球，而郭書銘雖未採取滾地傳球方式，仍難認其有違反練
    規則，或有過失，故原告上開主張均非可取。
  ⒋基上，郭書銘未違反練習規則，而原告知悉且可預見參與球
    賽具相當程度之風險自願仍參加，則郭書銘對於比賽過程所
    為之行為，得阻卻違法，應由原告自行承擔比賽所生之傷害
    風險，另原告受有系爭傷害向郭書銘提起過失傷害告訴，經
    臺灣新北地方檢察署檢察官以107 年度調偵字第1922號不起
    訴處分確定，亦採與本院相同之認定，此亦有不起訴處分書
    附卷可參（見本院卷一第285 至287 頁），是原告請求郭書
    銘負損害賠償責任，仍乏所據。
㈢、蕭良坤未將原告即時送醫，及指派原告下場比賽之行為，其
    未違反保護義務，無需對原告負損害賠償責任。
  ⒈原告雖主張蕭良坤身為教練未將其即時送醫，仍指派其下場
    比賽，違反保護義務云云。蕭良坤則辯稱：原告受傷當時，
    伊、郭書銘及其他隊員均立即趨前關心，並請其下場冰敷，
    詢問其是否需要立即送醫，原告表示休息冰敷即可。待其休
    息約20分鐘後，比賽即將開始，原告表示其仍可上場比賽，
    才同意讓其上場擔任投手，然原告僅上場擔任一局三壘守備
    及上場打擊一次，即退場休息繼續冰敷，未再上場，期間被
    告二人及其他隊友均持續關心是否需要送醫，然原告均表示
    只要躺著休息冰敷就好，直到下午14時比賽過後，原告才同
    意由其他二位隊員送醫檢查等語。
  ⒉然查：
  ⑴原告固主張蕭良坤有將其送醫之義務，卻未將其送醫，違反
    保護義務云云。其自應就蕭良坤對其有保證人地位予以舉證
    。然按於一定結果之發生，法律上有防止之義務，能防止而
    不防止者，與因積極行為發生結果者同。又因自己行為，致
    有發生一定結果之危險者，負防止其發生之義務，刑法第
    15 條定有明文。刑法上過失不純正不作為犯之成立要件，
    係居於保證人地位之行為人，因怠於履行其防止危險發生之
    義務，致生構成要件之該當結果，即足當之（最高法院 83
    年度臺上字第 4471 號判決意旨參照）。而所謂過失之不純
    正不作為犯，其客觀構成要件要素可析為：①一定結果之發
    生。②應防止而未防止。③防止結果發生之事實上可能性。
    ④結果與不作為間具有因果關係與客觀可歸責性。⑤行為人
    有保證人地位。⑥客觀注意義務之違反。⑦不作為與積極作
    為之間有等價性。其中之「保證人地位」，乃指在法律上對
    於結果之發生負有防止義務之人，此種作為義務，雖不限於
    明文規定，要必就法律之精神觀察，有此義務時，始能令負
    犯罪責任（最高法院 31 上 2324 號判決意旨參照）。通說
    認為下述 6 種情形足以構成保證人地位：①法令之規定。
    ②事實承擔保護義務，如游泳池之救生員、接受病患為其醫
    治之醫生、登山隊之嚮導、看顧嬰孩之人等，只要事實上承
    擔保證結果不發生之義務者，即有保證人地位，不以當事人
    間之契約關係有效與無瑕疵為限。③最近親屬，如配偶、父
    母子女、兄弟姊妹間。④危險共同體：登山隊、潛水隊之成
    員之間。⑤違背義務之危險前行為，任何因其客觀義務之違
    反行為，造成對於他人之法益構成危險者，即負有防止發生
    構成要件該當結果之義務，故居於保證人地位。⑥對危險源
    之監督義務，對於危險源負有防止發生破壞法益結果之監督
    義務之人，所謂危險源係指具有發生破壞法益之較高危險之
    設備、放射性物質、爆裂物或動物而言。本件原告始終未具
    體說明，依據何法律規定或符合上開通說 6 種情形，蕭良
    坤對其負有保證人地位，有立即將原告送醫之法律上義務，
    故其此部分主張顯非有理。
  ⑵況且，蕭良坤於原告眼睛遭球擊中後，僅原告離開下場，其
    餘參賽者留下繼續練習，蕭良坤立即趨前關心給予冰敷，且
    當日球隊尚有其他人可以遞補取代原告擔任三壘手位置，若
    原告離開，隊伍仍得繼續比賽，沒有聽見原告未表示眼睛不
    適不願意下場，欲就醫而遭阻止等節，業經證人郭志章、陳
    飛龍證述甚詳（見本院卷二第49至50頁、第51至52頁、第56
    頁、第61頁）。堪認蕭良坤確有於原告受傷後，第一時間給
    予相當之照顧，非全然將原告置之不理，然蕭良坤並非專業
    醫生、亦非救護人員，無從判斷原告傷勢嚴重與否，應為何
    種醫療行為，而球賽中遭球擊中時所常見，且原告復未表明
    其無法下場，若原告不同意參加比賽，球隊仍有其他人可代
    原告上場，蕭良坤實無強行指派原告之理，故蕭良坤依原定
    排定次序讓原告參加系爭比賽，難認有何過失。
  ⒊基上，蕭良坤對原告無法律上保證人地位，且於原告受傷之
    際為適當處置後，於原告未表示無法參加比賽之情形，依原
    定計畫讓原告參加系爭比賽，則蕭良坤上開所為並無過失，
    亦無違反保護義務，原告請求其負損害賠償之責，自不應准
    許。
五、本件原告非受台糖公司指派參加系爭比賽，且其參加系爭比
    賽並非屬於執行職務之範圍，其因此所受傷害自非職業傷害
    ，原告不得請求台糖公司負補償責任；而郭書銘傳球並無過
    失、亦未違反練習規則，蕭良坤對原告無法律上保證人地位
    ，且無違反保護義務，故郭書銘、蕭良坤無庸對原告負損害
    賠償責任，則雇主台糖公司自無須依民法第188 條規定與上
    開2 人負連帶賠償責任。從而，原告請求台糖公司負職業傷
    害補償責任，及請求台糖公司、蕭良坤及郭書銘就其受所系
    爭傷害應負不真正連帶損害責任，均無理由，不予准許。另
    原告不得請求台糖公司補償，亦不得對郭書銘、蕭良坤及台
    糖公司請求損害賠償，則本院就原告得請求台糖公司對其補
    償金額、及損害賠金額及原告是否與有過失等節即無調查審
    酌之必要，併予敘明。
六、綜上所述，原告依勞基法第59條、民法第184 條、第195 條
    侵權行為之規定，請求⑴台糖公司應補償原告553 萬9,421
    元，及自起訴狀繕本送達翌日起至清償日止，按週年利率百
    分之五計算之利息。⑵蕭良坤、郭書銘與台糖公司，應連帶
    給付原告 709 萬 5,325 元，及均自 109 年 2 月 28 日起
    至清償日止，按週年利率百分之五計算之利息。⑶上述第二
    項如有一被告為給付，其餘被告於給付範圍內免其責任，均
    無理由，應予駁回。又原告之訴既經駁回，其假執行之聲請
    亦失所附麗，應併予駁回。
七、本件事證已臻明確，兩造其餘之攻擊或防禦方法及未經援用
    之證據，經本院斟酌後，認為均對本判決結果不生影響，自
    無逐一詳予論駁之必要，併此敘明。
八、據上論結，本件原告之訴為無理由，依民事訴訟法第78條，
    判決如主文。
中    華    民    國  110     年    10     月    6    日
　
                  民事勞動法庭  法  官  陳怡先
正本係照原本作成。
如對判決上訴，須於判決送達後廿日內向本院提出上訴狀，其未
表明上訴理由者，應於提出上訴後二十日內向本院補提理由書狀
（均須按他造當事人之人數附繕本）。
如委任律師提起上訴者，應一併繳納上訴審裁判費。
　
中    華    民    國  110     年    10     月    6    日
                                書記官  粘嫦珠